【裁判字號】    89,訴,248
【裁判日期】    891017
【裁判案由】    偽造文書等
【裁判全文】
台灣苗栗地方法院刑事判決                          八十九年度訴字第二四八號
    公  訴  人  臺灣苗栗地方法院檢察署檢察官
    被      告  甲○○
右列被告因偽造文書等案件，經檢察官提起公訴（八十九年度偵字第一一六八號），
本院判決如左：
    主  文
甲○○共同行使偽造私文書，足以生損害於他人，處有期徒刑伍月。
偽造之「乙○○」印章壹枚沒收。
    事  實
一、甲○○與丙○○（已結）係鄰居，緣丙○○於八十八年十一月初某日，在苗栗縣
    銅鑼鄉○○村○○○鄰○○路四十二巷十八號其住處，竊取其父乙○○所有之新
    竹國際商業銀行銅鑼分行（下稱新竹商銀銅鑼分行）存摺一本。得手後，計劃盜
    領存摺內存款。隨即於同年十一月初某日，至苗栗縣銅鑼鄉○○街二十八號「時
    章堂」刻章店，利用不知情之吳春明偽造「乙○○」印章一枚。嗣丙○○以新台
    幣（下同）一、二千元為酬，請甲○○代為至新竹商銀銅鑼分行提領存款。其二
    人即共同基於行使偽造私文書及詐欺取財之犯意聯絡，於同年十一月十五日下午
    二時許，由丙○○騎乘機車搭載甲○○至苗栗縣銅鑼鄉○○路二０一號新竹商銀
    銅鑼分行前，然後由甲○○持上揭存摺及印章至該分行內，以所攜帶的印章在空
    白提款單上偽造「乙○○」印文，並於其上填寫領取一萬元，偽造乙○○領取一
    萬元的提款單。然後對該分行負責櫃檯的課員劉保祥施用詐術，持乙○○的存摺
    及行使該偽造的提款單，向劉保祥領款，表示係受乙○○委託前來領款，足以生
    損害於乙○○。然旋遭劉保祥以上揭存摺業已掛失止付為由拒絕付款，始未得逞
    。嗣經乙○○報警處理，警方於同年十二月八日下午二時三十分許，循線查獲丙○○、甲○○而悉上情。惟上開乙○○名義的提款單已遭丙○○撕毀不存在，另
    丙○○所偽造的乙○○印章則遭丙○○棄置。
二、案經乙○○訴由苗栗縣警察局苗栗分局報請臺灣苗栗地方法院檢察署檢察官偵查
    起訴。
    理  由
一、訊據被告甲○○坦承丙○○有以一、二千元為酬，請其代為至新竹商銀銅鑼分行
    提領戶名為乙○○之存款。嗣丙○○騎乘機車搭載伊至苗栗縣銅鑼鄉○○路二０
    一號新竹商銀銅鑼分行前，由伊持上揭存摺及印章至該分行內，以所攜帶的印章
    在空白提款單上蓋「乙○○」印文，並於提款單上填寫領取一萬元，然後持乙○○的存摺及提款單，交予該分行負責櫃檯的劉保祥，向其領款，旋遭劉保祥以上
    揭存摺業已掛失止付為由拒絕付款等情不諱。以上核與共犯丙○○及証人劉保祥
    供（証）述之情節相符。惟被告矢口否認有何行使偽造私文書及詐欺取財未遂之
    犯行，辯稱：與丙○○是鄰居，其識字不多，要伊代領，才幫他，丙○○說領款
    有得其父之同意，伊不知該存摺是丙○○偷的云云。經查該乙○○存摺，係丙○○於八十八年十一月初某日，在其住處，竊取所得，業據丙○○供述在卷，核與
    被害人乙○○在警訊時指述失竊之情節相符。且丙○○在警、偵訊及本院審理時
    均供稱：有告知甲○○該存摺是伊所竊取，要甲○○代為領取，若領款成功，會
    給其酬勞一、二千元（見偵卷第十頁反面、第三十頁、本院八十九年八月二十二
    日筆錄）。而甲○○在警訊時自承和丙○○是鄰居，兩人從小一起長大，且未供
    稱和丙○○有何恩怨（見偵卷第十二頁反面）。衡情，丙○○應不致隨意誣指甲○○。且如上所述，被告自承丙○○有答應以一、二千元為酬，請其代為至銀行
    領款，惟當天是丙○○騎乘機車搭載被告至銀行領款，而非被告獨自前往，且領
    款不須花多少時間，以其和丙○○係鄰居關係，何以單純至銀行內領款，舉手之
    勞，即有酬勞一、二千元可得？又丙○○之學歷是苗栗縣文林國中畢業（見偵卷
    第九頁），焉可能識字不多？且提款單上僅須填寫金額及蓋印章等，以國中畢業
    之程度，焉可能不會填寫，而須被告代勞？參諸被告在警訊時自承：領款時行員
    有問伊與乙○○是何關係，伊即照丙○○事前所教，向行員表示伊係乙○○親戚
    ，是乙○○叫伊來領款（見偵卷第十二頁）可知，被告於領款前對該存摺是丙○○竊取一事顯然知情，否則何以不敢據實以告，而要對銀行行員謊稱是乙○○親
    戚，是乙○○叫伊來領款？綜上所述，被告所辯因丙○○識字不多，要伊代領，
    才幫他，丙○○說領款有得其父之同意，伊不知該存摺是丙○○偷的云云，顯係
    卸責之詞，委不足採。本件事証明確，被告犯行應堪認定。
二、核被告和丙○○偽造乙○○領取一萬元的提款單，持向銀行櫃台領款，行使該偽
    造之提款單，表示係受乙○○委託前來領款，足以生損害於乙○○，所為係犯刑
    法第二百十六條、第二百十條之行使偽造私文書罪。又其和丙○○對銀行職員劉
    保祥施用詐術，表示係受乙○○委託前來領款，惟遭劉保祥以上揭存摺業已掛失
    止付為由，拒絕付款而未得逞，所為係犯刑法第三百三十九條第三項、第一項之
    詐欺取財未遂罪。被告與丙○○就上開二罪間有犯意之聯絡與行為之分擔，應論
    以刑法第二十八條之共同正犯。被告與丙○○持偽造之乙○○提款單向銀行領款
    ，其蓋用偽印文於提款單上之行為為偽造私文書之部分行為，偽造私文書之低度
    行為，應為行使之高度行為所吸收，均不另論罪。其所犯上開二罪間有方法結果
    之牽連關係，依刑法第五十五條之規定，從一重以行使偽造私文書罪處斷。爰審
    酌被告之素行、本件犯罪之動機、目的、手段、所生危害及犯後否認犯行之態度
    等一切情狀，量處如主文所示之刑。共犯丙○○所偽造的乙○○印章一枚雖遭其
    棄置，業據丙○○供承在卷（見偵卷第十頁反面、本院八十九年八月二十二日筆
    錄），致未扣案，惟不能証明已不存在，故仍依刑法第二百十九條之規定宣告沒
    收（最高法院五十一年台上字第一一三四號判例參照）。至被告和丙○○在提款
    單上偽造的乙○○印文，因該提款單業據被告撕毀而不存在（見偵卷第十頁反面
    ），故不另依刑法第二百十九條之規定宣告沒收，附為敘明。
據上論斷，應依刑事訴訟法第二百九十九條第一項前段、刑法第二十八條、第二百十
六條、第二百十條、第三百三十九條第一項、第三項、第五十五條、第二百十九條、
罰金罰鍰提高標準條例第一條前段，判決如主文。
本案經檢察官黃智勇到庭執行職務。
中    華    民    國      八十九      年      十      月      十七      日
                                      臺灣苗栗地方法院刑事庭
                                          法  官  劉  興  浪
右正本證明與原本無異。
如不服本判決，應於判決送達後十日內向本院提出上訴狀（須附繕本），上訴於臺灣
高等法院臺中分院。
                                          書記官  陳  建  分
中    華    民    國      八十九      年      十      月      十七      日
附錄論罪科刑法條
刑法第三百三十九條第一項：
意圖為自己或第三人不法之所有，以詐術使人將本人或第三人之物交付者，處五年以
下有期徒刑、拘役或科或併科一千元以下罰金。
刑法第三百三十九條第三項：
前二項之未遂犯罰之。
刑法第二百十條：
偽造、變造私文書，足以生損害於公眾或他人者，處五年以下有期徒刑。
刑法第二百十六條：
行使第二百十條至第二百十五條之文書者，依偽造、變造文書或登載不實事項或使登
載不實事項之規定處斷。


司法院資訊處製作；財團法人民間司法改革基金會備份。
